【裁判字號】    98,交易,584
【裁判日期】    981228
【裁判案由】    業務過失傷害
【裁判全文】
臺灣臺北地方法院刑事判決             98年度交易字第584號
公  訴  人  臺灣臺北地方法院檢察署檢察官
被      告  丙○○
上列被告因業務過失傷害案件，經檢察官提起公訴（98年度偵字
第20204 號），本院判決如下：
    主  文
丙○○從事業務之人，因業務上之過失傷害人，處有期徒刑月
，如易科罰金，以新臺幣壹仟元折算壹日。
    事  實
一、丙○○係計程車司機，負責載送乘客，為從事駕駛業務之人
    。其於民國98年1 月8 日21時45分許，駕駛車牌號碼：287
    －LK號營業自小客車，沿臺北市中正區○○○路由東往西方
    向第2 車道行駛，行經該和平西路與中華路口之交岔路口，
    欲右轉中華路時，本應注汽車右轉灣時，應距交岔路口30
    公尺前顯示方向燈或手勢，換入外側車道、右轉車道或慢車
    道，駛至路口後再行右轉，且轉彎車應讓直行車先行，而依
    當時天候晴，夜間有照明，路面乾燥無缺陷，道路無障礙物
    且視距良好，並無不能注意之情事，竟疏未注意，即貿然由
    第2 車道逕行右轉行駛，適有乙○○所騎乘車牌號碼：M9U
    ─528 號重型機車，亦有疏未注意車前狀況，且以時速超過
    50公里之速度，正自後方第3 車道行駛接近而來，以致避煞
    不及，兩車發生碰撞事故，因而造成乙○○人車倒地，受有
    左手鷹嘴禿骨折、左側近端尺骨骨折、左肩脫臼、左足踝骨
    折、下頦左膝右手多處撕裂傷之傷害。丙○○肇事後在未被
    有偵查犯罪職務之公務員發覺前，留在現場向前往處理之臺
    北市政府警察局交通警察大隊警員承認為肇事人，自首上情
    ，接受裁判。
二、案經乙○○訴由臺灣臺北地方法院檢察署檢察官偵查起訴。
    理  由
壹、證據能力：
    按被告以外之人於審判外之言詞或書面陳述，除法律有規定
    者外，不得作為證據。又被告以外之人於審判外之陳述，雖
    不符前4 條之規定，而經當事人於審判程序同意作為證據，
    法院審酌該言詞陳述或書面陳述作成時之情況，認為適當者
    ，亦得為證據。當事人、代理人或辯護人於法院調查證據時
    ，知有第159 條第1 項不得為證據之情形，而未於言詞辯論
    終結前聲明異議者，視為有前項同意，刑事訴訟法159 條第
    1 項、第159 條之5 分別定有明文。查證人即告訴人乙○○
    於警詢中所為之陳述，固係審判外之陳述而屬傳聞證據，惟
    檢察官、被告丙○○就上開審判外之陳述，於本院審理中，
    並不爭執證據能力（僅爭執證明力），復未曾於言詞辯論終
    結前聲明異議，而本院審酌該證人陳述作成時之情況，並無
    違法取證及證明力過低之瑕疵，亦認以之作為證據為適當，
    依前揭規定說明，自得為證據。
貳、實體方面：
一、訊據被告固坦承有於上開時、地駕駛前開營業小客車與證人
    乙○○所騎乘之重型機車發生車禍事故等情，惟矢口否認有
    何過失傷害犯行，辯稱：伊當時駕駛車輛，已轉至中華路上
    ，後來因為當時有其他機車要通過，伊採煞車，是靜止狀態
    ，證人乙○○就騎乘機車撞過來，伊是被撞的云云。經查：
  (一)被告係計程車司機，負責載送乘客。其於上揭時間、地點交
    岔路口處，駕駛車牌號碼：287 －LK號營業自小客車，與證
    人乙○○所騎乘車牌號碼：M9U ─528 號重型機車，發生碰
    撞，證人乙○○並因此受有左手鷹嘴禿骨折、左側近端尺骨
    骨折、左肩脫臼、左足踝骨折、下頦左膝右手多處撕裂傷等
    情，此為被告所不否認（見本院98年11月9 日準備程序筆錄
    ），核與證人乙○○於警詢及本院中指述情節相符合（見98
    年度他字第3822號偵查卷第19頁至第20頁、第26頁），復有
    卷附國立臺灣大學醫學院附設醫院診斷證明書1 份、道路交
    通事故現場圖1 紙、道路交通事故調查報告表(一)(二)、車禍現
    場與車損照片11幀在卷可稽（同前偵查卷第14頁、第16頁、
    第27頁至第28頁、第31頁至第36頁），是此部分事實，首堪
    認定。
  (二)又被告於警詢中供稱：當時是沿臺北市○○○路第2 車道東
    向西行駛，右轉中華路至肇事地點時，伊右前車門被沿和平
    西路直行證人乙○○所騎乘機車車頭碰撞而肇事，伊右轉時
    有打方向燈等語（同前偵查卷第25頁），核與卷附道路交通
    事故現場圖所示（同前偵查卷第23頁），本案發生碰撞後，
    被告駕駛車輛車體部分仍停放在第2 車道內，及佐以證人即
    案發當時趕至現場處理之警員甲○○於本院審理中證稱：伊
    到現場，車輛已經移到旁邊，是派出所的人員先到現場，在
    地上做定位後把車輛移開。現場圖的部分是伊畫製的，伊是
    根據地上派出所警員所定位好的畫，行向是根據對雙方製作
    筆錄後，加上去的等語（見本院98年12月14日審判筆錄第6
    頁），足見被告確實於前開時間、駕駛車牌號碼：287 －LK
    號營業自小客車，沿臺北市中正區○○○路由東往西方向第
    2 車道行駛，行經該和平西路與中華路口之交岔路口，即由
    第2 車道右轉，欲轉入中華路繼續行駛之情甚明。
  (三)雖被告一再供稱駕駛車輛已轉至中華路上，後來因為有其他
    機車要通過，伊採煞車，是靜止狀態，證人乙○○就騎乘機
    車撞過來云云。惟依被告於警詢中陳稱：肇事當時行車速度
    不超過10公里等語（同前偵查卷第25頁），顯無提及己身車
    輛係因閃避其他車輛而於暫時等停之狀況下，始遭證人乙○
    ○騎乘機車撞擊之事。且依證人乙○○於本院審理中指稱當
    時被告看到伊機車，伊機車快撞到被告車子時，被告才緊急
    煞車停止，伊始撞上去等語（見本院98年12月14日審判筆錄
    第4 頁），亦與被告前開所述情節不符，是被告此部分解，
    是否屬實，已非無疑。何況，以被告再供稱：伊車頭已轉到
    中華路，1 部機車從車頭過去，採煞車，當時伊車子是靜止
    ，要起步時證人乙○○就騎乘機車撞過來等情（見98年11月
    9 日準備程序第3 頁），時間甚短，則被告駕駛車輛在前開
    路口處時，證人乙○○所騎乘之機車已在近該交岔路口不遠
    處，而屬被告可查知範圍內，被告駕駛車輛自應禮讓直行車
    先行，包括證人乙○○所騎乘機車通過，認為右轉安全時，
    方得續行通過，而非行進道路中間，始因其他直行車輛欲通
    過，突然煞停止於道路，並肇至證人乙○○閃避不及而發生
    車禍事故，基此，被告前開所辯，不足採信。
  (四)按汽車行駛至交岔路口，右轉彎時，應距交岔路口30公尺前
    顯示方向燈或手勢，換入外側車道，行駛至路口再行右轉；
    轉彎車應讓直行車先行，道路交通安全規則第102 條第1項
    第4 款、第7 款分別定有明文。被告駕駛車輛沿臺北市中正
    區○○○路由東往西方向第2 車道行駛，行經該和平西路與
    中華路口之交岔路口，欲右轉中華路時，自應注意上開規定
    ，而依當時天候晴，夜間有照明，路面乾燥無缺陷，道路無
    障礙物且視距良好，並無不能注意之情事，有上開調查報告
    表在卷可參，被告並無不能注意之情，其竟疏未換入外側車
    道，且禮讓直行車先行，即貿然逕行自該處第2 車道右轉，
    以致不慎發生碰撞事故，並造成證人乙○○受傷，被告駕駛
    車輛之行為有過失，至為明確。本件證人乙○○因本件車禍
    受傷，與被告之過失行為間並有相當因果關係。再者，本案
    肇事交岔路口並無任何遮蔽物，有卷附現場照片在卷可稽（
    同前偵查卷第35頁至第36頁），另依證人乙○○於警詢中指
    稱：車禍前車速約70至80公里等情（同前偵查卷第26頁），
    而本案肇事路段之速限為50公里，此有道路交通事故調查報
    告表(一)1 份附卷可稽（同前偵查卷第27頁），是證人乙○○
    亦若於行經該交岔路時，注意車前狀況、車速，於速限內，
    小心通過，當不至於無法察覺被告正駕駛車輛右轉之情，足
    見證人乙○○騎乘機車亦有疏未注意車前狀況，及超速之過
    失，證人乙○○就本案車禍事故之發生同有過失，足堪認定
    ，惟此仍無從解免被告刑事過失責任。
  (五)綜上所述，被告上開所辯，顯係卸責之詞，不足採信，本件
    事證明確，被告犯行堪以認定，應依法論科。
三、按刑法上所謂「業務」，乃指其本人直接所選擇生活上之地
    位而言（最高法院20年上字第789 號判例參照），查被告以
    駕駛營業自小客車，搭載乘客為業，此為被告所不否認，被
    告駕車行為，係有反覆繼續性而對人之身體、生命有危險性
    之行為，則其於從事駕車過程中，因過失與他人擦撞，致人
    受傷，故核被告所為，係犯刑法第284 條第2 項前段之業務
    過失傷害罪。又被告於車禍發生後旋即向前來處理車禍案件
    之臺北市政府警察局交通警察大隊警員坦承肇事，此有臺北
    市○○○○○道路交通事故肇事人自首情形記錄表1 份可憑
    （同前偵查卷第29頁），被告係對於未發覺之罪自首而受裁
    判，應減輕其刑。爰審酌被告犯罪後猶否認犯行，實屬非是
    ，及參以被告、證人乙○○之過失程度、證人乙○○所受傷
    勢，迄今2 人尚未達成和解等一切情狀，量處如主文所示之
    刑，並諭知易科罰金之折算標準。
據上論斷，應依刑事訴訟法第299 條第1 項前段，刑法第284 條
第2 項前段、第62條前段、第41條第1 項前段，刑法施行法第1
條之1 ，判決如主文。
本案經檢察官楊琬鈺到庭執行職務
中    華    民    國    98    年    12    月    28    日
                          臺灣臺北地方法院刑事第十七庭
                                     法  官   賴淑美
上正本證明與原本無異。
如不服本判決應於收受送達後10日內向本院提出上訴書狀，並應
敘述具體理由；其未敘述上訴理由者，應於上訴期間屆滿後20日
內向本院補提理由書（均須按他造當事人之人數附繕）「切勿逕
送上級法院」。
                                      書記官  許翠燕
中    華    民    國    98    年    12    月    30    日
附錄本案論罪科刑法條全文：
刑法第284條：
因過失傷害人者，處六月以下有期徒刑、拘役或五百元以下罰金
，致重傷者，處一年以下有期徒刑、拘役或五百元以下罰金。
從事業務之人，因業務上之過失傷害人者，處一年以下有期徒刑
、拘役或一千元以下罰金，致重傷者，處三年以下有期徒刑、拘
役或二千元以下罰金。

司法院資訊處製作；財團法人民間司法改革基金會備份。
